臺灣高等法院臺南分院刑事判決　　　　　　　　九十一年度上訴字第一二五號　Ｃ
　　　上　訴　人
　　　即　被　告　丁　○　○
　　　選任辯護人　羅　裕　欽
　　　上　訴　人
　　　即　被　告　庚　○　○
　　　選任辯護人　曾　柏　暠
　　　上　訴　人
　　　即　被　告　甲　○　○
　　　右三人共同
　　　指定辯護人　本院公設辯護人　丑　○　○
　　　上　訴　人
　　　即　被　告　寅　○　○
　　　選任辯護人　汪　玉　蓮
　　　上　訴　人
　　　即　被　告　丙　○　○
　　　右三人共同
　　　選任辯護人　林　進　榮
　　　上　訴　人
　　　即　被　告　癸　○　○
　　　選任辯護人　陳　中　堅
右上訴人因違反貪污治罪條例等案件，不服臺灣雲林地方法院八十九年度訴字第四五
一號中華民國九十年十一月九日第一審判決（起訴案號：臺灣雲林地方法院檢察署八
十九年度偵字第三三八號、第一四四五號），提起上訴，本院判決如左：
      主      文
上訴駁回。
      事      實
一、丁○○係雲林縣虎尾鎮鎮長，係依據法令從事公務之人員；庚○○、壬○○（壬○○業經原審判決免刑確定）分別係虎尾鎮民代表會主席、副主席；甲○○、寅
    ○○、戊○○為虎尾鎮民代表會代表。緣虎尾鎮公所於民國（下同）八十八年八
    月間辦理「西安里水溝變美溝工程」及「西安里百貨─商店街營造工程」（以下
    簡稱系爭工程）招標等相關事宜，丁○○基於鎮長之職權，對於工程招標及底價
    之核定，工程之規劃、設計、編列預算、招標作業等有決定及監督之職責，為其
    經辦之公用工程事務。系爭工程於八十八年八月二十四日第一次招標流標後，庚○○、壬○○、甲○○、戊○○及寅○○等人於八十八年八月底某日，在虎尾鎮
    代表會三樓聚會閒聊時，壬○○提起系爭工程流標，應如何處理等語，眾人認可
    藉此謀利，遂請鎮長丁○○前來一起討論，丁○○表示系爭工程要先找到包商才
    有回扣可圖，經其餘之人同意後，共同基於日後向得標廠商收取回扣之犯意聯絡
    ，除當場就公開招標日期等事宜達成共識外，並推由壬○○及戊○○分頭尋找願
    意配合之工程承包商。適丙○○（當時經營土木包工業）有意承作系爭工程，並
    願給付回扣，為求能順利得標，乃央請戊○○協助，戊○○隨即向丙○○表示請
    其自行盤算可提撥多少回扣，經丙○○核算表示願提撥得標價一成作為順利取得
    工程合約之費用及回扣，並經戊○○首肯後，戊○○遂引介寅○○予丙○○，幫
    忙處理圍標事宜，再由寅○○、戊○○、壬○○告知丁○○、庚○○已覓妥包商
    ，且包商同意得標後支付得標價格之一成（含費用）作為回扣予以朋分，丁○○
    即交代由其等妥為處理。
二、丙○○、戊○○、壬○○、寅○○、甲○○等人於取得丁○○及庚○○認同後，
    遂共同基於意圖影響決標價格及獲取不當利益之犯意聯絡，分頭進行工程圍標事
    宜，戊○○、寅○○先要求丙○○交付新台幣（以下同）三十萬元現金，並由寅
    ○○收受後轉交予戊○○，作為渠等勸退廠商蒐購標單之費用，另由戊○○邀請
    前鎮民代表己○○共同參與本件圍標事宜。嗣於八十八年十月十四日至同年月二
    十八日系爭工程招標期間，寅○○、甲○○、己○○等人即負責於虎尾鎮公所前
    守候，並監視、盤詢及登記前來鎮公所購買系爭工程之標單廠商名單或車牌號碼
    ，再通知戊○○（同時為雲林縣土木工會理事長）設法勸退廠商，或以每張標單
    五千至一萬元之代價買回標單，以使廠商不為投標，其中三玄營造股份有限公司
    負責人吳安治領取標單後，即由寅○○、壬○○、己○○於八十八年十月二十七
    日，一同前往吳安治位於虎尾鎮大成商工辦公室內勸退吳安治不要投標，並願以
    每張五千元之代價買回標單，因壬○○與吳安治交情不錯，吳安治基於壬○○情
    面乃同意不參與競標，以利丙○○自己安排陪標者，而達順利得標之目的。又丙○○本身僅經營高蓋土木包工業，並無承包前揭系爭工程之資格，為順利取得系
    爭工程，乃借用其胞兄乙○○之上升營造有限公司、其妻舅癸○○之鴻盛營造有
    限公司負責人及其姊夫辛○○之順堂營造有限公司名義參與投標，經由乙○○、
    癸○○、辛○○之同意，與之共同基於意圖影響決標價格及獲取不當利益，使廠
    商不為投標及不為價格競爭之犯意聯絡，由丙○○規劃癸○○經營之鴻盛營造有
    限公司以一千萬元投標「水溝變美溝工程」、二千萬元投標「百貨商店街營造工
    程」，作為得標公司，乙○○之上升營造有限公司則以一千零六萬元投標「水溝
    變美溝工程」、二千零十一萬元投標「百貨商店街營造工程」及辛○○之順堂營
    造有限公司以一千零五十萬元投標「水溝變美溝工程」、以二千零九十萬元投標
    「百貨商店街營造工程」，作為陪標公司，參與系爭工程之競標。嗣於八十八年
    十月二十九日上午系爭工程開標時，果如原先規劃由癸○○經營之鴻盛營造有限
    公司以上開投標價格得標。
三、丙○○於八十八年十月二十九日系爭工程順利得標後，即依照原先約定以得標價
    一成（即三百萬元）扣除其先前交付之三十萬元，自陪標者所退回之押標金中取
    出二百七十萬元，作為其取得系爭工程之回扣（含費用），通知戊○○領取，因
    戊○○當時另有他事，遂由寅○○於同日即八十八年十月二十九日下午一時三十
    分許，在寅○○居所附近之雲林縣虎尾鎮公園代表收受，寅○○取得該筆二百七
    十萬元現金後，即以電話聯絡壬○○，並聯絡甲○○一同趨車攜款至庚○○位於
    虎尾鎮東屯里大屯一二一之一號家中，共商回扣款分配事宜，其後庚○○再打電
    話通知丁○○到場，同日下午三時許，丁○○到場後表示本工程係虎尾鎮公所辦
    理發包，必須擔負較大責任，欲分得一百一十萬元之回扣款，經五人研商決以負
    擔之責任及本件圍標工程出力之多寡分配回扣款，分配結果丁○○分得一百一十
    萬元工程回扣款，並由庚○○當場交付；甲○○分得十七萬元回扣款，並代領將
    轉交予戴清吉、張榮麗、林明添各七萬元回扣款；寅○○分得十七萬元回扣款，
    並代領轉交予戊○○十七萬元回扣款；壬○○分得十萬元回扣款，及代領將轉交
    予吳安治向其購回標單之代價一萬元及將轉交予林錦龍之七萬元；庚○○分得十
    萬元回扣款，另代領將轉交郭武男、王天生、黃志立、陳慶芳及協助圍標之己○○各七萬元，並保管剩餘款項二十五萬元作為本件圍標之後續雜支費用。嗣因系
    爭工程有前開弊端，經壬○○向法務部調查局雲林調查站自首，並自動繳交全部
    之回扣款十萬元及將轉交予吳安治之購回標單代價一萬元，始循線查悉上情，虎
    尾鎮公所因而暫緩辦理系爭工程之後續簽約發包作業。
四、案經法務部調查局雲林調查站移送臺灣雲林地方法院檢察署檢察官偵查起訴。
      理      由
一、右揭事實訊據被告等人除被告寅○○坦承參與本件工程圍標事宜，及於開標後與
    甲○○攜帶被告丙○○交付之二百七十萬元，至庚○○位於虎尾鎮東屯里大屯一
    二一之一號家中，並分別以電話聯絡丁○○、壬○○等人共商如何分配該款項等
    情外，餘均否認有何收受回扣及共同圍標之事實，其中：
  (一)被告丁○○辯稱：系爭工程伊從未指示戊○○等人尋找包商索取回扣，伊於八十
    八年十月二十九日下午三時許，係應虎尾鎮民代表會主席即被告庚○○之邀，前
    往庚○○家中，與庚○○、副主席壬○○、代表寅○○、甲○○會面，討論代表
    會要罷免副主席之事，絕無收受丙○○所送之一百十萬元賄款之事實。況伊於八
    十八年十一月四日即以鎮長室用箋，下達指示政風室調查本件招標有無疑點，伊
    如收受回扣，又何以指示調查？
  (二)被告庚○○辯稱：伊事前未與其他代表在代表會討論圍標系爭工程之事，八十八
    年十月二十九日下午，寅○○、壬○○、甲○○固到其住處，惟係為寅○○與壬○○十萬元債務之事以及化解當時壬○○要遭罷免之事，伊為府會和諧，才會聯
    絡鎮長丁○○前來協商，不知寅○○攜帶二百七十萬元之事，亦未交付丁○○一
    百十萬元之回扣款。
  (三)被告甲○○辯稱：寅○○固曾邀伊作伴看標，但伊不認識廠商，故未與之勸退任
    何人，寅○○曾要給伊十七萬元，因來路不明，所以未拿，伊並無貪污云云。
  (四)被告戊○○辯稱：伊未與丁○○等人聚會討論如何尋找廠商圍標，嗣後伊見丙○○有意承包系爭工程，僅要其自行計算是否划算，從未說到回扣，伊介紹寅○○
    與丙○○認識後，寅○○固曾拿三十萬元要伊了解有那些會員領標，但伊不認識
    任何人，於當天馬上將錢還給丙○○，事後亦未拿到寅○○所謂之十七萬元回扣
    云云。
  (五)被告己○○辯稱：伊未參與圍標、監標，亦未勸退任何廠商、收取任何回扣，當
    寅○○、壬○○去找吳安治時，伊人在外面，不知寅○○、壬○○與吳安治討論
    何事云云。
  (六)被告丙○○辯稱：伊僅找癸○○合夥競標系爭工程，並未找其他廠商圍標，上升
    營造公司及順堂營造公司均係自行投標，且系爭工程係第二次公開招標，依政府
    採購法規定，僅須一家廠商參與投標即可決標，並無借牌圍標之必要，伊之所以
    先後交付三十萬元及二百七十萬元予寅○○，目的係委請渠排除施工上之障礙，
    並非回扣云云。
  (七)被告癸○○辯稱：伊自己領標、投標，僅與丙○○事前約定得標共同承作，不知
    丙○○如何與其他廠商談論借牌事宜，且丙○○從未告知圍標及給付三百萬元費
    用之事，伊與丙○○並無犯意聯絡云云。
  (八)被告乙○○、辛○○辯稱：彼等均係自己看到招標公告，自己籌措押標金參與投
    標，並未與丙○○共同圍標系爭工程等語。
二、經查系爭工程於八十八年八月二十四日第一次招標流標後，庚○○、壬○○、甲○○、戊○○及寅○○等人於同年八月底某日，在虎尾鎮代表會三樓聚會閒聊時
    ，壬○○提起系爭工程流標，應如何處理等語，眾人認可藉此謀利，遂請鎮長丁○○前來一起討論，丁○○表示系爭工程要先找到包商才有回扣可圖，經其餘之
    人同意後，除當場就公開招標日期等事宜達成共識外，並推由壬○○及戊○○分
    頭尋找願意配合之工程承包商，適丙○○有意承作系爭工程，為求能順利得標，
    乃央請戊○○協助，戊○○隨即向丙○○表示請自行盤算可提撥多少回扣，經丙○○核算表示願提撥得標價一成作為順利取得工程合約之費用及回扣，經戊○○
    首肯後，戊○○遂引介寅○○予丙○○，幫忙處理圍標事宜，再由寅○○、戊○○、壬○○告知丁○○、庚○○已覓妥包商，且包商同意得標後支付得標價格之
    一成（含費用）作為回扣予以朋分，丁○○即交代由其等妥為處理等情，業據壬○○迭次指證在卷，並經被告寅○○、戊○○、丙○○陳明在卷，其中被告寅○○於調查站中供稱：「（你介入虎尾鎮公所辦理商店街工程及水溝變美溝工程情
    形？）虎尾鎮公所辦理商店街工程及水溝變美溝工程第一次招標於八十八年八月
    底流標後，隔不久虎尾鎮代表會在代表會址三樓聚會，當時主席庚○○、前副主
    席壬○○、代表戊○○、甲○○、郭武男、王天生、和我在閒聊時，壬○○提起
    該兩件工程流標，應如何處理，請鎮長丁○○上來一起討論，鎮長丁○○上來後
    表示該兩件工程要找到包商才能處理，言下之意係要收取回扣，公開招標日期大
    約是在十月底，等公開招標前領取標單再作打算，但首先要先找好包商進來領標
    ，再進行圍標，‧‧‧戊○○則與「上升營造公司」負責人丙○○接洽，‧‧‧
    丙○○認為兩項工程總價三千萬元可支付一成回扣三百萬元，戊○○告訴我後，
    我和戊○○、壬○○去找鎮長丁○○告知包商已找妥，而且答應期約得標後支付
    總工程百分之十的回扣給我們朋分，鎮長丁○○即交代由我們處理‧‧‧」（參
    見偵卷第三三八號第四二頁正面至第四三頁正面），已就被告丁○○事前指示共
    謀尋找廠商索取回扣之情陳述甚詳，核與壬○○於原審審理中供稱：「在第一次
    流標後，寅○○拜託我找鎮長，他說要找人做，請我去找鎮長配合一下，沒有談
    到要一成的錢來分，是於當選後大家有默契，以後大家配合，對建設的默契，但
    沒詳談如何做。我們是因為代表會的開會之前，大家在那裡閒談，大家閒聊間，
    有談到這兩件工程流標的事情，說看有沒有能夠找到廠商來做」相符（參見原審
    卷一、九十年二月十五日審訊第三頁，九十年四月十二日審訊第三頁）。又系爭
    工程第一次公告招標日期為八十八年八月四日起，開標日期為八十八年八月二十
    四日止，因參加投標廠商不足三家，宣佈流標後，再於八十八年十月十四日起第
    二次公告招標，開標日期為八十八年十月二十九日，前後二次招標之時間點，與
    被告寅○○、壬○○供述其等與被告丁○○、庚○○、甲○○、戊○○等人曾於
    八十八年八月底某日，在虎尾鎮公所三樓鎮民代表會址聚會閒聊系爭工程之時間
    點相符合，而該次聚會後，丙○○即透過戊○○表達承作系爭工程之意願，並商
    請被告戊○○、寅○○協助取得系爭工程，此據被告丙○○供述：「其表示意願
    承作系爭工程，央請戊○○協助時，戊○○隨即向其表示請伊自行盤算提撥多少
    回扣，經其核算後，向戊○○表示願提撥得標價一成作為順利取得工程合約之費
    用及回扣，戊○○遂引介寅○○予丙○○，幫忙處理圍標事宜」等情甚明，丙○○並於投標前先行交付被告寅○○三十萬元處理勸退廠商投標事宜，得標之後再
    依約定交付二百七十萬元予被告寅○○，質之被告寅○○、戊○○亦坦承於投標
    前收受被告丙○○交付用以蒐購標單之費用三十萬元，寅○○更於得標後另收受
    丙○○之二百七十萬元，再參諸系爭工程第二次招標期間，被告寅○○、甲○○
    、戊○○等人果依約進而協助被告丙○○等人圍標之情，亦據被告寅○○、甲○○供明在卷，並於開標後，被告丙○○交予寅○○二百七十萬元，被告寅○○與
    甲○○即共同攜至庚○○家，再電話聯絡丁○○、壬○○等人至庚○○家共商分
    配該款項之情節，被告丁○○、庚○○、壬○○、寅○○、甲○○、戊○○等人
    由聚會閒聊，乃至協助圍標，到最後分配回扣款項的整個過程研判，彼等於該次
    聚會中確已就系爭工程達成尋找並要求廠商提供回扣款及嗣後圍標等情之共識，
    具有犯意聯絡。被告丁○○、庚○○、壬○○、寅○○、甲○○、戊○○否認就
    系爭工程圍標及收取回扣有所謀議，自不足採。
三、次查被告丁○○、庚○○、寅○○、戊○○、甲○○等人包括壬○○在內與被告
    丙○○就系爭工程圍標及支付回扣款之事達成共識後，壬○○即與被告寅○○、
    戊○○、甲○○等人，分頭進行工程圍標事宜，先由被告戊○○、寅○○要求丙○○先交付三十萬元現金，作為勸退廠商蒐購標單之費用，另由戊○○邀請前鎮
    民代表即被告己○○共同參與本件圍標事宜，嗣於八十八年十月十四日至同年月
    二十八日系爭工程招標期間，由被告寅○○、甲○○、己○○等人負責於虎尾鎮
    公所前守候，並監視、盤詢及登記前來鎮公所購買系爭工程之標單廠商名單或車
    牌號碼，再通知戊○○（同時為雲林縣土木工會理事長）設法勸退廠商，或以每
    張標單五千至一萬元之代價買回標單，以使廠商不為投標，其中三玄營造股份有
    限公司負責人吳安治領取標單後，即由寅○○、壬○○、己○○於八十八年十月
    二十七日，一同前往吳安治位於虎尾鎮大成商工辦公室內勸退吳安治不要投標，
    並願以每張五千元之代價買回標單，因壬○○與吳安治交情不錯，吳安治基於壬○○情面乃同意不參與競標等情，亦據壬○○及被告寅○○供述明確，並經證人
    吳安治證述屬實，被告戊○○亦坦承其介紹寅○○與丙○○認識，並把丙○○願
    意拿錢出來取得系爭工程之意思轉達予寅○○（見本院一卷第一八二頁），且不
    否認有拿到寅○○轉交欲勸退廠商之三十萬元現金，另被告甲○○除坦承自己於
    系爭工程領標期間與被告寅○○負責監看領標之人外，並曾指證前鎮民代表即被
    告己○○亦全程陪同監看（見偵字第三三八號卷第四九頁至五十頁）。雖被告戊○○、己○○辯稱未參與圍標云云，惟被告戊○○於被告丙○○表示意願承作系
    爭工程央請協助時，即向丙○○表示請其自行盤算提撥多少費用及回扣，經丙○○核算後，向戊○○表示願提撥得標價一成作為順利取得工程合約之費用及回扣
    ，戊○○遂引介寅○○予丙○○，幫忙處理圍標事宜，並要求及收受寅○○轉交
丙○○交付之三十萬元，用以蒐購標單，已如前述，且於圍標事成之後，依責任
    及出力之多寡分配回扣款項時，被告丁○○、庚○○、壬○○、寅○○、甲○○
    等人亦因被告戊○○出力較多，分予十七萬元回扣，亦據寅○○供明在卷，可知
    被告戊○○應有參與圍標之事宜，所辯自不足採。另被告己○○不僅於系爭工程
    領標期間在場監看領標之人，此據甲○○供述在前，並據虎尾鎮公所販賣系爭工
    程投標書函職員即證人洪文利於調查時證稱：「‧‧前述二項工程在販售標函期
    間我曾看到虎尾鎮民代表寅○○、戊○○、前代表己○○等人到虎尾鎮公所逗留
    」等語（見偵字第一四四五號卷第五頁），且於壬○○、寅○○前去勸退領標之
    吳安治時一同前往並在場，此經寅○○、壬○○供明在卷（見本院一卷第一七八
    、一七九頁），並據吳安治證稱：「‧‧，當時虎尾鎮民代表會副主席壬○○帶
    二名中年男子（按即寅○○、己○○）到我住處虎尾鎮○○路一二八之十六號，
    三人中之一人向我表示得知我有購買前述二項工程標函，希望我不要參與投標，
    由他們來做」、「我看在壬○○的面子上，同時也考慮到前述二項工程並不好做
    ，我於是同意放棄前述二項工程投標，並將此意告訴壬○○等三人，標函我沒有
    交付給壬○○等人，‧‧」等語（見偵字第三三八號卷第二五頁背面至第二六頁
    正面、原審卷一、九十年三月八日訊問筆錄第十一頁）無訛，被告己○○所辯未
    參與系爭工程圍標云云，因與前揭事證不合，委無足採。被告丁○○、庚○○、
    壬○○、寅○○、戊○○、甲○○等人與被告丙○○就系爭工程圍標及支付回扣
    款之事達成共識後，被告寅○○、壬○○、戊○○、甲○○、己○○等人，即分
    頭進行工程圍標事宜之事實，亦堪以認定。
四、又查被告丙○○本身僅經營高蓋土木包工業，並無承包前揭系爭工程之資格，為
    順利取得系爭工程，乃借用其胞兄乙○○之上升營造有限公司、其妻舅癸○○之
    鴻盛營造有限公司負責人及其姊夫辛○○之順堂營造有限公司名義參與投標，經
    由乙○○、癸○○、辛○○之同意，與之共同基於意圖影響決標價格及獲取不當
    利益，使廠商不為投標及不為價格競爭之犯意聯絡，由丙○○規劃癸○○經營之
    鴻盛營造有限公司以一千萬元投標「水溝變美溝工程」、二千萬元投標「百貨商
    店街營造工程」，作為得標公司，乙○○之上升營造有限公司則以一千零六萬元
    投標「水溝變美溝工程」、二千零十一萬元投標「百貨商店街營造工程」及辛○○之順堂營造有限公司以一千零五十萬元投標「水溝變美溝工程」、以二千零九
    十萬元投標「百貨商店街營造工程」，作為陪標公司，佯為參與系爭工程之競標
    等情，業據被告丙○○於調查站訊問時供稱「‧‧‧由於我自有之高蓋土木包工
    商號無與標資格，遂向家兄乙○○商借渠所有『上升營造公司』妻舅癸○○所有
    『鴻盛營造公司』、及姊夫辛○○所有『順堂營造公司』三家公司參與二工程之
    招標。上升押標金我委託家兄乙○○代為籌措墊支，鴻盛押標金請妻舅癸○○代
    為籌措支應，順堂押標金我出資一部份，餘請姊姊王麗卿暫借代墊，由於皆是親
    戚，無約定任何借牌，僅與妻舅癸○○約定有其營造公司得標後，二人共同負責
    實際施作業務。‧‧‧」（見偵字第三三八號卷第二八、二九頁）等語甚明，參
    以被告丙○○本身並無承作系爭工程之資格，竟於事前商請被告戊○○及寅○○
    協助取得系爭工程，並於投標前先行交付被告寅○○三十萬元處理勸退廠商投標
    事宜，得標之後再依約定交付二百七十萬元予被告寅○○，其對於系爭工程勢在
    必得甚為明顯，若非事前安排而與被告乙○○、癸○○、辛○○等人取得借牌及
    陪標協議，被告丙○○前揭投注之心力豈非毫無保障，被告乙○○、癸○○、辛○○若係自行投標而未與丙○○事先協議圍標，以彼等均為丙○○之親友關係，
    在前揭嚴密監標之情況下，何以未如吳安治之遭受勸退處遇，足見被告丙○○前
    揭所述即所為安排規劃之情為真。且被告癸○○於偵查中亦已供明：「投標單實
    際上是被告丙○○叫我領、寫、寄的，價格也是伊向我說，後來是鴻盛公司得標
    由丙○○來做」（見偵字第三三八號卷第二三六、二三七頁），核與被告丙○○
    上開供述其為順利得標而安排其投標等情相符，又被告丙○○為取得系爭工程而
    交付被告寅○○之二百七十萬元係來自被告辛○○經營之順堂營造有限公司投標
    系爭工程之押標金一部分，亦據被告丙○○、證人子○○及王麗卿證明屬實，益
    徵丙○○前揭所為借牌、圍標之證詞為真。至於被告乙○○參與系爭工程投標之
    押標金雖係其自行籌措，惟如前揭丙○○所述此係其委託乙○○代為墊支，以被
    告等係兄弟至親之情以觀，非無可能，自不能以此而認其與丙○○缺乏犯意聯絡
    。此外，復有王麗卿轉交丙○○之妻子○○兩張合作金庫匯票（票號：ＤＤ○四
    ○七二一號，金額一百零五萬元及票號：ＤＤ○四○七二二號，金額二百十萬元
    ）影本（參見偵卷第三三八號第六八頁、第八○頁、第八三頁、第八五頁）、斗
    六市農會匯款申請書影本二紙（參見偵卷第三三八號第八一頁至第八二頁）合作
    金庫轉帳收入傳票影本一紙（參見偵卷第三三八號第八四頁）、丙○○之妻子○○向虎尾鎮農會提示王麗卿轉交丙○○之兩張合作金庫匯票，虎尾鎮農會支付現
    金之紀錄單影本一紙（參見偵卷第三三八號卷第六九頁）、商店街營造工程及水
    溝變美溝工程通訊招標文件繳款書各五紙（參見偵卷第一四四五號第一八頁八九
    年度保管字第七五四號收受扣押物品清單）、三玄營造有限公司吳治安購買商店
    街營造工程及水溝變美溝工程通訊招標文件繳款書二紙（參見偵卷第一四四五號
    第一四頁八九年度保管字第七五八號收受扣押物品清單）、虎尾鎮公所西安里（
    一）水溝變美溝（二）西安里百貨商店街營造工程投標廠商一覽表（參見偵卷第
    一四四五號第一四頁八九年度保管字第七五八號收受扣押物品清單）、虎尾鎮西
    安里西安百貨公司─商店街營造工程預算書、工程契約各一冊、虎尾鎮公所函雲
    林縣政府虎尾鎮西安里西安百貨公司─商店街營造工程第二次公開招標公告文等
    相關資料一本（參見偵卷第一四四五號第一三頁八九年度保管字第七五九號收受
    扣押物品清單）、虎尾鎮西安里西安百貨公司─商店街營造工程第二次招標標封
    袋【包括鴻盛營造、上升營造、國地營造、順堂營造四家公司投標封袋及一封空
    白袋】共五袋（參見偵卷第一四四五號第一三頁八九年度保管字第七五九號收受
    扣押物品清單）、虎尾鎮西安里水溝變美溝工程預算書、工程契約各一冊、虎尾
    鎮公所函雲林縣政府虎尾鎮西安里水溝變美溝工程第二次公開招標公告文等相關
    資料一本（參見偵卷第一四四五號第一三頁八九年度保管字第七五九號收受扣押
    物品清單）、鴻盛營造公司華僑銀行活期存款存摺（帳號：00000000000000）四
    紙影本（參見偵卷第三三八號第一八四頁至第一八七頁）癸○○投標虎尾鎮西安
    里西安百貨公司─商店街營造工程及虎尾鎮西安里水溝變美溝工程估價表各一冊
    （參見偵卷第一四四五號第一六頁八九年度保管字第七五六號收受扣押物品清單
    ）、上升營造帳冊一冊、丙○○與順堂營造、鴻盛營造、上升營造公司間大小印
    章借還紀錄（參見偵卷第一四四五號第一五頁八九年度保管字第七五七號收受扣
    押物品清單）在卷可資佐證。被告丙○○嗣後否認與被告乙○○、癸○○、辛○○共同圍標系爭工程，被告乙○○、癸○○、辛○○否認參與圍標，分係迴護及
    卸責之詞，均不足採信，彼等共同基於意圖影響決標價格及獲取不當利益，使廠
    商不為投標及不為價格競爭，而有犯意聯絡及行為分擔，堪以認定。
五、再查丙○○於八十八年十月二十九日系爭工程順利得標後，自陪標者所退回之押
    標金中取出二百七十萬元，於當日交給寅○○，此經被告丙○○、寅○○迭次供
    明在卷，互核相符，而寅○○取得該筆二百七十萬元現金後，即以電話聯絡壬○○，並聯絡甲○○一同趨車攜款至庚○○位於虎尾鎮東屯里大屯一二一之一號家
    中，共商回扣款分配事宜，其後庚○○再打電話通知丁○○到場，同日下午三時
    許，丁○○到場後表示本工程係虎尾鎮公所辦理發包，必須擔負較大責任，欲分
    得一百一十萬元之回扣款，經五人研商決以負擔之責任及本件圍標工程出力之多
    寡分配回扣款，分配結果丁○○分得一百一十萬元工程回扣款，並由庚○○當場
    交付；甲○○分得十七萬元回扣款，並代領將轉交予戴清吉、張榮麗、林明添各
    七萬元回扣款；寅○○分得十七萬元回扣款，並代領轉交予戊○○十七萬元回扣
    款；壬○○分得十萬元回扣款，及代領將轉交予吳安治向其購回標單之代價一萬
    元及將轉交予林錦龍之七萬元；庚○○分得十萬元回扣款，另代領將轉交郭武男
    、王天生、黃志立、陳慶芳及協助圍標之己○○各七萬元，並保管剩餘款項二十
    五萬元作為本件圍標之後續雜支費用等事實，亦據壬○○始終坦承並指證其餘被
    告在卷，核與被告寅○○、甲○○於調查站及偵查、原審審理中所供述之情節相
    符，其中：
    (一)壬○○於調查站時供稱：「八十八年十月二十九日下午三點左右寅○○打電話
      （我大哥大號碼：0000000000號）給我叫我立即到主席庚○○位於
      虎尾鎮東屯里大屯一二一之一號住處，我立即過去，到達庚○○家後棟客廳時
      ，庚○○、寅○○已在客廳內坐，寅○○向我表示是要分配前述二項工程之回
      扣，但要等鎮長丁○○來才開始，我因忙於為縣長候選人助選所以離開半小時
      才又回來，鎮長丁○○已到達，由寅○○用筆在計算如何分配，分配的細節我
      並不清楚，他們也沒有問我意見，我只知道丁○○是第一個拿到錢，由庚○○
      親手交給丁○○約一百十萬元，紙幣都是從銀行領出來捆好的，丁○○收到錢
      馬上走了，‧‧‧」（見偵字第一○二二號卷第四頁背面至第五頁正面、偵查
      卷三三八號第二一頁背面至第二二頁正面）。又於檢察官偵訊時供稱：「是他
      們先到，寅○○再打行動電話予我，是十月二十九日的事，下午時分，當天我
      去時，見到主席、寅○○、我，還有鎮長，我去後鎮長才來，我先到後，鎮長
      才來，其中我有離開一下，半小時後我再折回，鎮長已到，當時已處理完畢，
      有看到寅○○將錢捆一大疊，不知是主席或寅○○交錢予鎮長，我是沒注意，
      那間行庫的錢我也沒注意」（參見他卷第一○二二號第十一頁）。並於原審審
      訊時供稱：「大家心裡有數，是要處理圍標款項的事情，寅○○之前有向我講
      一下，有具體跟我講金額三百萬元，我也有看到寅○○將錢放在旁邊，也有拿
      到桌上，期間我有離開二十分鐘左右，我又回到現場時鎮長也還在場，當時他
      們已經分配好了，並且拿一張分配單給我看，當時也有將錢拿出來分配，我有
      看到鎮長分得一百十萬元，我與主席各分得十萬元，甲○○及寅○○各拿十七
      萬元，其餘的人如分配單所載的分配，當時我有看見寅○○將錢分給我們在場
      的人」（參見原審卷二、九十年九月十三日審訊第四頁）。
    (二)被告寅○○於雲林調查站供稱：「八十八年十月二十九日上午該兩項工程完成
      圍標，‧‧丙○○得標後通知戊○○前往領取回扣二百七十萬元（原定為三百
      萬元，已先行支付戊○○三十萬元），戊○○因有要事沒空，由我與丙○○接
      洽，丙○○約我在八十八年十月二十九日下午一時三十分許，在雲林縣虎尾公
      園見面交付我現金二百七十萬元，我收到錢後即找甲○○陪同我前往鎮代會主
      席庚○○家中，途中並聯絡壬○○前往，到達庚○○家後，再由主席庚○○聯
      絡鎮長丁○○前來朋分回扣款，因為鎮長丁○○是機關首長分得一百十萬元，
      正副主席庚○○、壬○○各得十萬元，前代表己○○協助出力分得七萬元，壬○○要求給『三玄公司』吳安治一萬元，這些錢的支配是由壬○○、主席庚○○和我用計算機計算的，計算結果後，丁○○當場拿走一百十萬元現金，我拿
      走三十四萬元，其中十七萬元是分給我的，另十七萬元我親自交給戊○○本人
      ，‧‧‧其餘的錢庚○○支付圍標期間的費用支出，詳細支出明細要問庚○○
      才知道，‧‧我載甲○○回家後，聯絡戊○○約定在是日（二十九日）下午五
      時許，將十七萬元親自送到戊○○宅，由戊○○親自收下」（參見偵卷第三三
      八號第四二頁正面至第四四頁背面）。又於檢察官偵訊時供稱：「我們（戊○○、壬○○）是在公所遇到的，是在這件事未發包前，約在八十八年九月份；
      一成的回扣是戊○○說出的，丁○○意思是交由我們處理。我在家，他（丙○○）打電話給我，我才出去等他，他用一個禮盒的袋子裝著，我就將錢帶到庚○○那裡，整包交給他，我沒拆開，我有事先打電話給他，與他聯絡，他在家
      我才拿錢過去，我去之前有邀甲○○去，在車內甲○○有打電話給壬○○，我
      先到，壬○○後到，庚○○在家等我們，我們到時庚○○再打電話給鎮長，我
      們在那裡等一、二十分，再等候中間壬○○有出去一下，鎮長來時壬○○亦在
      場，我們一共五人在場後，我不能做主各分多少錢，是由主席、副主席、鎮長
      商議決定，後來庚○○拿一百十萬元給丁○○後，丁○○收下錢後聊一下子就
      離開了，‧‧‧」（參見偵卷第三三八號卷第一三六頁）。並於原審審訊時供
      稱：「錢放在袋子裡面，拿多少錢我不知道，我拿去主席家的時候，開始討論
      錢的時候，鎮長已經離開現場，只剩下我們三人，討論的結果是要分一百十萬
      元給鎮長，庚○○、壬○○各分十萬元，其他代表各分七萬元，我還有甲○○
      、戊○○出力較多，多分十萬元，己○○也是分七萬元。因為我沒有處理過這
      種事情，所以當初我就提議既然以後需要鎮公所的配合的話，就提議拿出一百
      十萬元給鎮長，問其他人是否有意見，可能我認為以後有很多事情要麻煩鎮長
      配合，所以我才會提議給他那些錢」（參見原審卷一、九十年三月八日訊問筆
      錄第二頁，卷二、九十年九月十三日訊問筆錄第四頁）。
    (三)被告甲○○於調查站時供稱：「於八十八年十月二十九日本工程開標後當日下
      午三時許，寅○○載我同赴主席庚○○家中與庚○○、壬○○研商回扣款分配
      事宜，當場寅○○將廠商給予之回扣二百七十萬元現金放置於茶桌上，並詢問
      如何分配，經研商後決定電話通知鎮長丁○○到現場商議，丁○○到達庚○○
      家中幾經商討，丁○○表示本工程係虎尾鎮公所辦理發包，渠必須擔負較大責
      任，固渠欲分得一百十萬元，其餘如前述分配方式係由庚○○、壬○○、寅○○及我等四人共同討論決定，‧‧‧」（參見偵卷第三三八號第四九頁背面至
      五十頁正面）。又於檢察官偵訊時供稱：「是寅○○打電話給我並載我一同過
      去，到場時，庚○○在家，壬○○先到坐在裡面，後來寅○○聯絡鎮長來，鎮
      長經過約二十分到場，到場後鎮長當場說他要一百十萬元，他說因工程是公所
      發包的，當時錢放在桌上，十萬元一疊，十一疊共一百十萬元，是主席拿給鎮
      長的，他收錢後隔一下子就走了，錢是用報紙包著，當天我分到十七萬，是庚○○拿給我的」（參見偵卷第三三八號第一三七頁背面）。並於原審審訊時供
      稱：「‧‧‧說這件工程已經到了一個段落，我有看到他拿著一個袋子，我沒
      有問他裝何物，但是根據我的判斷是錢，去了之後，我在旁邊泡茶，寅○○跟
      壬○○拿一張紙在計算分配的額度；我們剛去的時候共有五人，起先是我們三
      人先到，庚○○在家裡等我們，庚○○聯絡鎮長來，又一下子鎮長才到，但是
      鎮長來一下子又走了，過一下子庚○○也走了，就剩下我們三人，由寅○○、
      壬○○在商量分配額，我在旁邊泡茶」（參見原審卷二、九十年九月二十日訊
      問筆錄第二頁）。
    彼等上開供述，前後及彼此間固有些許出入，惟就當時其等與被告丁○○及庚○○均有在場參與分配二百七十萬元回扣款之基本事實則無不同。又於本院審理中
    ，被告寅○○就上開分配回扣款情節雖改稱未見被告丁○○拿走一百十萬元，壬○○亦一度供稱未見到被告丁○○拿走桌上之一百十萬元，被告甲○○則僅供稱
    看到寅○○與壬○○二人在計算分配款項，伊本身及被告丁○○並未拿到回扣款
    等情，惟該三人本為被告丁○○之舊識，隨著案件之進行，面臨人情壓力之增加
    ，在維護自己權利之前提下逐步為其他涉案人有利之陳述，為一般之常情。況壬○○隨後在與被告丁○○對質時即根據事實堅稱有看到丁○○拿走一百十萬元（
    見本院一卷第二一六頁），且從被告寅○○、甲○○與廠商即被告丙○○接觸，
    謀議、規劃圍標，執行實際圍標，收取標單均曾親身參與，且於被告丙○○得標
    後，依先前約定取得二百七十萬元之酬庸後，即馬上相互聯絡一起前往被告庚○○之住所，並召被告丁○○前來共同參與回扣款之分配，若未親自參與目睹，其
    等斷無於檢察官偵查中坦承自己收受回扣款時故予誣陷被告丁○○、庚○○而為
    不實指證之理，此外，並有壬○○自動繳交之十萬元回扣款及蒐購吳安治標單之
    費用一萬元扣案可證，另有壬○○繪製之渠等在庚○○家分配系爭工程回扣款當
    時房間佈置及各自所在位置圖（參見他卷第一○二二號第七頁）、庚○○指認八
    十八年十月二十九日當時寅○○、甲○○、壬○○、丁○○在其家時分配系爭工
    程回扣款其所坐位置照片一禎（參見他卷第一○二二號第五八頁）、甲○○指認
    八十八年十月二十九日當時寅○○、壬○○、丁○○與其在庚○○家分配系爭工
    程回扣款照片一禎（參見偵卷第三三八號第五一頁）、丁○○指認八十八年十月
    二十九日當時寅○○、壬○○、甲○○與其在庚○○家之照片一禎（參見偵卷第
    三三八號第一二五頁）、王麗卿轉交丙○○之妻子○○兩張合作金庫匯票（票號
    ：ＤＤ○四○七二一號，金額一百零五萬元及票號：ＤＤ○四○七二二號，金額
    二百十萬元）影本（參見偵卷第三三八號第六八頁、第八○頁、第八三頁、第八
    五頁）、斗六市農會匯款申請書影本二紙（參見偵卷第三三八號卷第八一頁至第
    八二頁）合作金庫轉帳收入傳票影本一紙（參見偵卷第三三八號第八四頁）、丙○○之妻子○○向虎尾鎮農會提示王麗卿轉交丙○○之兩張合作金庫匯票，虎尾
    鎮農會支付現金之登記紀錄單影本一紙在卷可資佐證（參見偵卷第三三八號卷第
    六九頁）。再參以被告丁○○、庚○○於八十九年一月三十一日在法務部調查局
    實施測謊結果，顯示：被告丁○○稱：其未分得系爭之一百一十萬元。經測試呈
    情緒波動之反應，應係說謊。被告庚○○稱：(一)、其未分得系爭之金錢；(二)、其
    未轉送其他代表金錢；(三)、丁○○未分得系爭之金錢。經測試呈情緒波動之反應
    ，應係說謊，有該局八十九年二月一日陸(三)字第八九一二九一八三號鑑定通知
    書一份在卷可參，足徵被告丁○○、庚○○、寅○○、戊○○、甲○○確實參與
    謀議圍標本件系爭工程，並於被告丙○○得標後，依約收受被告丙○○交付之回
    扣款，並加以分配之犯行。
六、雖被告甲○○、寅○○於原審及本院審理時一再以其於調查站中之自白係出於被
    誘導、脅迫及遭疲勞訊問不當取供所致抗辯，惟經原審向雲林縣調查站調取當日
    訊問之全程錄影帶勘驗結果，並未發現被告甲○○、寅○○有於接受訊問過程中
    遭誘導、脅迫及遭疲勞訊問取供之情形，且被告甲○○、寅○○如前引筆錄所示
    ，仍於檢察官偵查為內容相近之陳述，其於偵查中之自白，難認與事實不符，非
    不得採信。另被告丁○○辯稱於開標後，曾感覺本件系爭工程之招標有些許疑點
    尚待查明，即八十八年十一月四日指示暫緩辦理合約之簽定及請虎尾鎮政風室主
    任吳和吉調查，足認其與圍標及收取回扣無關云云，雖經證人吳和吉及本件工程
    之經辦員陳永蛟所證實，並有鎮長室用箋二紙在卷可稽，然查系爭二件工程同時
    辦理招標發包之工程，同樣之廠商參與投標並不足為奇，況投標廠商投標書之書
    面資料並無任何瑕疵，八十八年十月二十九日開標過程順利，主持開標及監標之
    鎮公所相關人員當時均無任何異議而順利決標，被告丁○○當時既未主持開標程
    序，事後如何從書面資料發現異樣，且據證人即雲林縣調查站駐虎尾地區之調查
    員李應泉於原審證稱：「系爭工程二十九日發包，三十日就有民眾跟我講說系爭
    工程有圍標及收取回扣之情事，說工程金額三千萬元，回扣為一成三百萬元．．
    ．．十月二十九日下午三時許，在某主席住宅分贓現金，十一月二日到鎮公所向
    政風室主任吳和吉確認這些工程的名稱、數目等資料，十一月三日將此情形報本
    部，十一月五日到鎮公所調取工程卷宗，將公文直接交給鎮長，公所一直拖延到
    十一月十六日才給我」等語，足見本件弊案調查站於十月三十日即獲得線報，著
    手瞭解案情，其訊息不逕而走後，自會促使被告丁○○警覺事態嚴重，而採取防
    範措施，亦為情理之常，而被告丁○○確有參與本件工程圍標及於八十八年十月
    二十九日在被告庚○○住處分配回扣款之事宜，已如上述，其於收受回扣之後，
    因消息走漏而指示證人吳和吉調查及證人陳永蛟暫緩簽約，要為其事後自保所為
    之舉動，不足為其有利之認定。又按所謂「經辦」，係指經手辦理而言。公用建
    築工程招標發包牽涉極廣，非一、二人之力，可以畢其功，舉凡業務方面之規劃
    、設計、編列預算；工務方面之施工、監工、驗收、及綜理、領導、督導總其成
    等均屬之（最高法院八十七年度台上字第三五五七號判決意旨第四點說明參照）
    。經查，被告丁○○身為虎尾鎮鎮長，且為虎尾鎮公所之代表人，虎尾鎮公所因
    業務性質不同，設有不同科室分門別類，辦理各種業務。而系爭工程招標業務雖
    為虎尾鎮公所建設課主辦；然鎮長丁○○是系爭工程底價之核定並封標之人，且
    對虎尾鎮建設課所呈系爭工程之規劃、設計、編列預算、招標作業等有核示、簽
    章之權責，係領導、經辦、監督之人，則據首開最高法院裁判意旨所示，被告丁○○應為系爭公用工程經辦人之一，是被告丁○○另辯稱其非經辦公用工程之人
    ，亦屬誤會而不可採。再按所謂回扣，凡與對方期約將應給付之建築材料費或工
    程價款中，提取一定比率或扣取其中一部分圖為不法所有，或期約一定比率或數
    額之賄賂而收取者，均屬之（最高法院七十三年度台上第四七○七號裁判意旨參
    照）。據此可知，所謂「回扣」，不應拘於從已領取建築材料費或工程價款中，
    再提取一定比率或扣取其中一部分之工程款項為限，應著重於建築材料費或工程
    價款一定比率或扣取其中一部分之合意，不論其給付來源是已領取建築材料費或
    工程價款，或是從約定廠商原自有之金錢而來之而有差異。本件被告丁○○、庚○○、寅○○、戊○○、甲○○及壬○○等人確實有於系爭工程第一次招標流標
    後，於八十八年八月底某日，在虎尾鎮代表會三樓聚會閒聊，就系爭工程尋找廠
    商合作，圍標系爭工程及要求回扣之事達成某種程度共識及合意，已如上述。而
    客觀上被告丙○○確於開標前先提供三十萬元，開標後再提供予被告丁○○、庚○○、壬○○、寅○○、戊○○、甲○○等人二百七十萬元，合計三百萬元，係
    扣取系爭工程得標價款之一定比率即一成而收取之，核與「回扣」之意旨相符。
    雖被告丙○○於本院審理時一再辯稱其交付予寅○○等人之三百萬元係要買施工
    上之方便，並非回扣云云，惟其於未得標前即交付三十萬元予寅○○，既未得標
    施工，何來買施工上之方便？況如係為排除施工上之障礙，又何以未於調查站及
    偵查中為相同之陳述？且又何致僅鎮長及代表雨露均霑，互蒙其利，而未及工區
    之民眾？所辯不攻自破，益徵其於得標前即與相關之發包單位及鎮民代表商妥，
    交付之錢顯為取得系爭工程之代價。另被告庚○○辯稱不知被告寅○○帶二百七
    十萬元至其家中，且被告寅○○、壬○○、甲○○、丁○○到其家中，係為解決
    被告寅○○與壬○○十萬元債務之事及化解被告壬○○將遭罷免副主席一事乙節
    ，並提出證人王志祿、林景堂證明八十八年十月二十九日下午三時三十分許，即
    因王志祿、林景堂二人來找而前往王志祿家中商討買賣土地之事宜，其並未參與
    討論分配二百七十萬元回扣款云云，然查被告寅○○、甲○○、壬○○對系爭工
    程於八十八年十月二十九日開標後，在被告庚○○家中分配丙○○所提供之二百
    七十萬元，被告庚○○亦參與其事均已供述明確在卷，核與被告丙○○所證確實
    提供二百七十萬元與被告等人之情節相符。又被告寅○○係於同日下午一時三十
    分許，在其居所附近取得丙○○交付之二百七十萬元，即找被告甲○○、壬○○
    前往庚○○家中，亦據被告寅○○供明在卷，是被告寅○○、甲○○及壬○○到
    達被告庚○○家中時間至距離被告庚○○於同日下午三時三十分許離家前往證人
    王志祿家中間相距二個小時，其於二小時內已足以就回扣款分配事宜商量妥當，
    是其於同日下午三時三十分前往王志祿住處，與證人王志祿、林景堂商討買賣土
    地之事，並不足以作為有利之認定。又被告戊○○辯稱壬○○自首時並未提到其
    亦有參與圍標，而分配回扣款時，壬○○及被告寅○○亦未表明其有分配到十七
    萬元，僅與其他代表分配到七萬元而已，故被告寅○○表示有拿十七萬元給伊應
    非事實云云。經查被告戊○○要求被告丙○○提供圍標費用及回扣等情，已據被
    告寅○○、丙○○供明在卷，其並坦承曾收受被告寅○○轉交被告丙○○交付作
    為蒐購標單之三十萬元，足徵其曾謀議及參與圍標之情事，得標後被告戊○○雖
    因另有要事，而未與被告丁○○、庚○○、寅○○、壬○○、甲○○等人在庚○○家分配回扣；然被告寅○○於偵、審中明確供稱，因被告戊○○出力較多，故
    分予十七萬元，且此亦為壬○○及被告甲○○所是認，可見被告戊○○確曾參與
    協助圍標，否則被告寅○○、丙○○為何將三十萬元之蒐購標單之費用交付被告
    戊○○處理，又於得標後其餘被告寅○○等人豈願分予被告戊○○十七萬元？故
    被告戊○○此部份所辯，亦無理由。再被告甲○○於原審及本院雖均以其不知所
    分配者係回扣為辯，惟被告甲○○坦承參與圍標過程，負責在虎尾鎮公所監看、
    探詢購買標單之廠商，用以圍標系爭工程，已如前述，則其對於被告丙○○曾先
    給付圍標費用三十萬元，用以蒐購標單之情自應知甚稔，而被告丙○○於得標後
    依約給付二百七十萬元後，其即與被告寅○○一同前往被告庚○○住處，與被告
    丁○○、庚○○、壬○○、寅○○等人分配二百七十萬元之回扣款項，難謂無收
    取「回扣」之認知，所辯顯係卸責之詞，不足採信。至於被告丁○○之選任辯護
    人於本院雖聲請調查自八十八年十月二十九日至十一月五日期間，調查局中部機
    動組有無對被告丁○○實施搜索監聽等項，欲證明該期間被告丁○○並無收受系
    爭工程回扣款項之事實，惟據該辯護人陳稱該期間調查局中部機動組係以當時雲
    林縣縣長補選有賄選嫌疑為由而對被告丁○○實施搜索監聽，自與本案無關，且
    寅○○、庚○○所交付予被告丁○○者係現金一百十萬元，並非支票或不易攜帶
    之物品，即時轉手應無任何困難，搜索住處未獲，並不代表被告丁○○未取得該
    款項，亦無調查之必要，附此敘明。被告丁○○係依據法令執行公務之人員，對
    系爭工程為底價之核定、封標之人，且對系爭工程之規劃、設計、編列預算、招
    標作業等有核示、簽章之權責，竟於系爭工程第一次招標流標後，與被告庚○○
    、甲○○、戊○○及寅○○共同基於向得標廠商收取回扣及意圖影響決標價格及
    獲取不當利益，使廠商不為投標及不為價格之競爭之犯意聯絡，謀議圍標系爭工
    程及收取回扣，又尋找被告己○○協助，再與廠商即被告丙○○分頭進行圍標系
    爭工程，協助廠商取得工程承攬權，再進一步收取、分配回扣；而被告丙○○為
    順利得標亦安排被告乙○○、癸○○、辛○○共同基於意圖影響決標價格及獲取
    不當利益，使廠商不為投標及不為價格之競爭之犯意聯絡，圍標系爭工程，事證
    明確，被告丁○○、庚○○、甲○○、戊○○、寅○○、己○○、丙○○、乙○○、癸○○、辛○○等人犯行堪以認定，均應依法論科。
七、核被告丁○○所為係犯貪污治罪條例第四條第一項第三款之經辦公用工程，收取
    回扣罪及政府採購法第八十七條第四項意圖影響決標價格及獲取不當之利益，以
    協議之方式，使廠商不為投標及不為價格競爭罪。被告庚○○、寅○○、戊○○
    、甲○○所為，係犯貪污治罪條例第三條、第四條第一項第三款之未具身分之人
    與具有經辦公用工程身分之公務人員，對經辦公用工程，共同收取回扣罪及政府
    採購法第八十七條第四項意圖影響決標價格及獲取不當之利益，以協議方式，使
    廠商不為投標及不為價格競爭罪。被告己○○、丙○○、乙○○、癸○○、辛○○所為，均係犯政府採購法第八十七條第四項意圖影響決標價格及獲取不當之利
    益，以協議方式，使廠商不為投標及不為價格競爭罪，其中被告乙○○、癸○○
    、辛○○雖未實際為蒐購標單之行為；然其等就本件系爭工程之圍標事宜既與被
    告丙○○事前謀議，共同規劃上升營造公司及順堂營造公司為陪標廠商，鴻盛營
    造公司為得標廠商，再各自參與投標之行為，並由被告丙○○設法排除其餘投標
    者順利得標，自應就被告丙○○所為部分負共犯之責，其與被告丙○○、丁○○
    、庚○○、戊○○、壬○○、寅○○、甲○○、己○○對圍標系爭工程有犯意聯
    絡，並有行為之分擔，應依刑法第二十八條論以違反政府採購法圍標行為之共同
    正犯。被告丁○○、庚○○、寅○○、甲○○、戊○○、丙○○、乙○○、癸○○、辛○○就意圖影響決標價格及獲取不當之利益，以協議方式，使廠商不為投
    標及不為價格競爭亦有犯意聯絡及行為分擔，均為共同正犯。被告丁○○、庚○○、寅○○、戊○○、甲○○所犯經辦公用工程之公務人員，對經辦公用工程，
    共同收取回扣罪與意圖影響決標價格及獲取不當之利益，以協議方式，使廠商不
    為投標及不為價格競爭罪間，有方法結果之牽連關係，為牽連犯，應從一重收取
    回扣罪處斷。被告丁○○、庚○○、寅○○、戊○○、甲○○所犯共同意圖影響
    決標價格及獲取不當之利益，以協議方式，使廠商不為投標及不為價格競爭既遂
    罪雖未據公訴人提起公訴，然因與上開收取回扣論罪部分有方法結果之牽連關係
    ，為牽連犯，本院自得一併審理。又按犯罪是否起訴，以起訴書所載事實為準，
    被告己○○參與圍標之行為，起訴書所載之犯罪事實已記載述及，應認此部分已
    提起公訴，本院自得加以審理，另起訴書已詳述被告丙○○違反政府採購法第八
    十七條第四項有關之犯罪事實，本院於起訴範圍內認定被告丙○○與被告寅○○
    、庚○○等人間互有犯意聯絡及行為分擔，並非訴外裁判，被告丙○○之選任辯
    護人對此部分所為之質疑，尚屬誤會，均併此敘明。被告寅○○、甲○○雖於偵
    查中對未具身分之人與具有經辦公用工程身分之公務員，對於經辦之系爭工程，
    共同收取回扣之事實自白，惟其二人於本件有所得財物，卻未自動繳交全部所得
    財物，核與貪污治罪條例第八條第二項規定不符，自不得依上開規定減輕其刑。
    又與依據法令從事公務之人員，共犯經辦公用工程，收取回扣之最低本刑為十年
    以上有期徒刑，被告庚○○、寅○○、戊○○、甲○○雖於本件系爭工程與被告
    丁○○共同收取回扣及從事圍標之行為，然其等於工程舞弊的共犯結構中有其無
    奈，再者其四人於本件工程中所獲得之回扣款項，數額並不多，情輕法重，尚可
    憫恕，爰均依刑法第五十九條規定，酌量減輕其刑。
八、原審以被告等人罪證明確，因予適用政府採購法第八十七條第四項，貪污治罪條
    例第三條、第四條第一項第三款，刑法第十一條前段、第二十八條、第五十五條
    、第五十九條之規定，並審酌被告丁○○為一鎮之長，未能以身作則，對於自己
    經辦之系爭工程善盡職守，公平、公正辦理招標，竟然假借職務之權力與機會，
    與被告庚○○、寅○○、戊○○、甲○○及壬○○等鎮民代表同流合污，對系爭
    工程要求回扣並收取回扣，對於政府形象極大損害，嚴重破壞社會對公務員公正
    無私執行職務及承辦公共工程招標作業之信賴感，使系爭工程無法順利推展，造
    成延宕及不利之影響，且犯罪後故佈疑陣，飾詞推諉態度不佳。被告庚○○為鎮
    民代表會主席、被告寅○○、甲○○、戊○○等人身為鎮民代表，對系爭工程負
    有監督之責，竟未克盡其民意代表之職責，而與被告丁○○沆瀣一氣，合意要求
    回扣，協助蒐購標單圍標系爭工程，進而收取回扣之行為，實在有負選民囑託，
    並破壞社會對公共工程招標作業之信賴感，被告丙○○、乙○○、癸○○、辛○○、己○○等人，對於政府機關發包之工程，不思依正常程序競標，以確保發包
    後施作工程品質，竟目無法紀，以非法圍標方式，支付報酬予經辦公用工程之公
    務員及鎮民代表進行蒐購標單，使購買標單之廠商不為投標，進而取得該工程之
    承攬，破壞政府公平、公開之採購制度，而被告乙○○、癸○○、辛○○、己○○犯罪後堅不吐露謀議出資共同參與圍標計劃之內容及蒐購標單之事實，被告丙○○於犯罪後只坦承部分事實之態度，以及依被告丁○○、庚○○、寅○○、戊○○、甲○○等人於此次犯罪行為中擔任及從事之角色與負責工作之輕重暨其餘
    被告於圍標系爭工程實際從事之角色及負責工作之輕重等一切情狀，分別量處被
    告丁○○有期徒刑十二年，被告庚○○、戊○○、甲○○各有期徒刑六年，被告
    寅○○有期徒刑八年，被告丙○○有期徒刑十月，被告乙○○、癸○○、辛○○
    、己○○各有期徒刑六月，另依貪污治罪條例第十七條之規定，分別宣告被告丁○○褫奪公權六年，被告庚○○、戊○○、甲○○均褫奪公權三年，被告寅○○
    褫奪公權四年。並以被告丁○○收取回扣款一百一十萬元、被告庚○○收取回扣
    款十萬元、被告寅○○、戊○○、甲○○分別收取回扣款各十七萬元，合計一百
    七十一萬元，為被告丁○○、庚○○、寅○○、甲○○、戊○○等人犯罪所得之
    財物，而依貪污治罪條例第十條第一項規定，諭知應連帶追繳沒收，如全部或一
    部不能沒收時，均以其財產抵償之。再就被告乙○○、癸○○、辛○○、己○○
    宣告有期徒刑六月部分，比較刑法第四十一條易科罰金之新舊法規定內容，認應
    依刑法第二條第一項前段之規定，適用裁判時之新法即修正後之刑法第四十一條
    第一項前段規定，諭知易科罰金之折算標準，且以被告乙○○、癸○○、辛○○
    前未曾受有期徒刑以上刑之宣告，有台灣雲林地方法院檢察署刑案資料查註紀錄
    表一紙在卷可稽，其等因一時失慮，致罹刑章，雖未坦承，但認其等經此次教訓
    後，當益知警惕，應無再犯之虞，而認其所宣告之刑，以暫不執行為適當，併予
    宣告緩刑二年，以勵來茲而啟自新（至於被告己○○因於八十八年犯傷害等案件
    ，經判處有期徒刑七月，緩刑三年，尚在緩刑中，不得再為緩刑之宣告）。並說
    明扣案之寅○○帳戶存摺影本一冊、西安里水溝變美溝二件工程繳款書五份合訂
    一冊、西安里水溝變美溝二件工程郵購資料一冊（偵卷第一四四五號第一八頁、
    八九年度保管字第七五四號收受扣押物品清單）乙○○雜記本一冊、乙○○便條
    紙一冊（偵卷第一四四五號第一七頁、八九年度保管字第七五五號收受扣押物品
    清單）、付款簽收簿一冊、客票登記簿（鴻盛）一冊、客票登記簿（上升）一冊
    、工程估價表（百貨商店商街工程）一冊、工程估價表（水溝變美溝工程）一冊
    （偵卷第一四四五號第一六頁、八九年度保管字第七五六號收受扣押物品清單）
    、帳冊（毅宏）二頁（訂乙冊）、農銀、一銀支票存根各一本（一冊）、上升營
    造台銀存款簿一冊、上升營造執照等一冊、帳冊（上升、高蓋、鴻盛）四十頁訂
    一冊、帳冊（分錄簿）五十頁訂一冊、子○○農銀存款簿一冊、帳冊（上升營造
    ）六十六頁訂一冊、雜記六頁訂一冊（偵卷第一四四五號第一五頁、八九年度保
    管字第七五七號收受扣押物品清單）、各行庫調卷資料（偵卷第一四四五號第一
    四頁、八九年度保管字第七五八號收受扣押物品清單）、水溝變美溝工程契約書
    一冊、水溝變美溝工程預算書一冊、水溝變美溝招標公文及底價封一冊、水溝變
    美溝第一次招標標封袋二袋、水溝變美溝第二次招標標封袋五袋、西安里百貨商
    店街營造工程契約書一冊、西安里百貨商店街營造工程預算書一冊、西安里百貨
    商店街營造工程招標公文底價封一冊、西安里百貨商店街營造工程第一次招標標
    封袋二袋、西安里百貨商店街營造工程第二次招標標封袋五袋（偵卷第一四四五
    號第一三頁、八九年度保管字第七五九號收受扣押物品清單），既非被告等人供
    犯罪所用之物，亦非供犯罪預備之物或違禁物，而不得宣告沒收。其認事用法，
    俱無不合，量刑及為緩刑宣告部分亦稱妥適，被告等人上訴意旨除寅○○認其行
    為不應論以貪污治罪條例之罪外均否認犯罪，為無理由，應駁回彼等之上訴。
九、公訴意旨另以：寅○○於八十八年十月二十九日取得丙○○所給付之二百七十萬
    元現金回扣款後，即以電話聯絡壬○○，並聯絡甲○○一同趨車攜款至庚○○位
    於虎尾鎮東屯里大屯一二一之一號家中，共商回扣款分配事宜，其後庚○○再打
    電話通知丁○○到場，經五人研商結果，被告己○○由庚○○代轉取得協助圍標
    之七萬元款項。因認被告己○○涉犯與經辦公用工程之被告丁○○共同收取回扣
    罪云云。惟訊據被告己○○堅決否認有共同收取回扣之行為，而公訴人起訴被告
    己○○共同收取回扣所憑之法務部調查局八十九年二月一日（89）陸（三）字第
    八九一二九一八三號鑑定通知書（偵字第三三八號第二二○頁），係對被告丙○○、丁○○、庚○○、戊○○所做測謊鑑定報告結果之說明，其中並無隻字片語
    提到被告己○○有參與系爭工程收取回扣之事項，自不得以此作為認定被告己○○涉犯收取回扣之證據，又被告寅○○、戊○○、壬○○、甲○○及證人洪文利
    雖均證實被告己○○曾參與圍標工程，然並無證據顯示被告己○○曾與被告丁○○、庚○○、壬○○、寅○○、戊○○、甲○○等人有收取回扣之謀議，且被告
    己○○並未參與八十八年十月二十九日在被告庚○○住處，回扣款之分配會議。
    再者，依被告丁○○、庚○○、壬○○、寅○○、甲○○在分配會議上係以在本
    件系爭工程所負之責任及出力多寡作為分配基準，而被告己○○僅分配七萬元，
    足見被告己○○在本件工程參與之程度，應僅係受被告戊○○之邀參與工程圍標
    部分，而非屬謀議收取回扣之核心份子之一，自不能僅以被告己○○參與圍標之
    犯行，遽認其亦有與經辦公用工程之公務人員共謀收取回扣，被告己○○辯稱未
    參與收取回扣，堪以採信。此外，本院復查無其他積極證據，足以證明被告己○○有收取回扣之犯行，此部分因公訴人起訴之犯罪事實已論及收取回扣部分與圍
    標部分為方法結果之牽連關係，為裁判上一罪，在審判上不可分，其圍標部分前
    已論罪，則其收取回扣部分本院自不再為無罪之諭知，併此敘明。
據上論結，應依刑事訴訟法第三百六十八條，判決如主文。
本案經檢察官劉欽銘到庭執行職務。
中    華    民    國      九十一      年      十二      月    二十四    日
                                  臺灣高等法院臺南分院刑事第三庭
                                      審判長法官  黃    崑    宗
                                            法官  林    勝    木
                                            法官  葉    居    正
右正本證明與原本無異。
如不服本判決，應於判決送達後十日內向本院提出上訴狀，其未敘述理由者並應於提
出上訴狀後十日內向本院補提理由書（應附繕本)。
                                      法院書記官  陳    嘉    琍
中    華    民    國      九十一      年      十二      月    二十七    日
附錄法條：
政府採購法第八十七條第四項：意圖影響決標價格或獲取不當利益，而以契約、協議
                            或其他方式之合意，使廠商不為投標或不為價格之競
                            爭者，處六月以上五年以下有期徒刑，得併科新臺幣
                            一百萬元以下罰金。
貪污治罪條例第三條：與前條人員共犯本條例之罪者，亦依本條例處斷。
貪污治罪條例第四條第一項第三款：
有下列行為之一者，處無期徒刑或十年以上有期徒刑，得併科新台幣一億元以下罰金
：
三  建築或經辦公用工程或購辦公用器材、物品，浮報價額、數量、收取回扣或有其
    他舞弊情事者。
